最高法院刑事判決　　　　　　　九十六年度台非字第二三五號
上　訴　人　最高法院檢察署檢察總長
被　　　告　甲○○
上列上訴人因被告公共危險案件，對於台灣桃園地方法院中華民
國九十五年十二月二十五日第一審確定簡易判決（九十五年度桃
交簡字第二九０九號，聲請簡易判決處刑案號：台灣桃園地方法
院檢察署九十五年度偵字第二三七三五號），認為違法，提起非
常上訴，本院判決如下：
    主  文
原判決撤銷。
本件公訴不受理。
    理　由
非常上訴理由稱：「按對於被告無審判權者，應諭知不受理之判
決。刑事訴訟法第三百零三條第六款定有明文。又陸海空軍刑法
第五十四條第一項規定：『服用毒品、麻醉藥品、酒類或其他相
類之物，不能安全駕駛動力交通工具而駕駛者，處一年以下有期
徒刑、拘役或新台幣十萬元以下罰金。』，軍事審判第一條第一
項規定：『現役軍人犯陸海空軍刑法或其特別法之罪，依本法之
規定追訴審判之。』，是以現役軍人犯陸海空軍刑法第五十四條
第一項之罪者，依法應由軍事審判機關追訴審判，普通法院並無
審判權。最高法院並著有九十六年度台非字第一二四號判決可資
參照。查本件被告甲○○自九十五年三月二十一日起入伍服役軍
中，於九十六年七月一日退伍一節，業據被告於九十六年六月十
一日訊問時供述綦詳，並有被告兵籍資料、戶役政連結作業系統
及軍人身分證影本等在卷可稽。是被告於九十五年十月二十二日
凌晨零時許，犯本件公共危險罪時為現役軍人，且被告係犯陸海
空軍刑法第五十四條第一項之罪，依首開法律規定與最高法院判
決意旨，應由軍事審判機關追訴審判，普通法院並無審判權而應
諭知不受理之判決，方為適法。原審未察，乃竟誤為實體判決，
明顯違背法令。案經確定，且於被告不利。爰依刑事訴訟法第四
百四十一條、第四百四十三條提起非常上訴，以資糾正及救濟。
」等語。
本院按判決不適用法則或適用不當者，為違背法令，又對於被告
無審判權者，應諭知不受理之判決，刑事訴訟法第三百七十八條
、第三百零三條第六款分別定有明文。次按現役軍人犯陸海空軍
刑法或其特別法之罪，依軍事審判法之規定追訴審判之，軍事審
判法第一條第一項有明定。又現役軍人犯陸海空軍刑法之罪者，
依陸海空軍刑法處罰；服用毒品、麻醉藥品、酒類或其他相類之
物，不能安全駕駛動力交通工具而駕駛者，處一年以下有期徒刑
、拘役或新台幣十萬元以下罰金，陸海空軍刑法第一條、第五十
四條亦分別定有明文。本件被告甲○○自民國九十五年三月二十
一日起入伍服役軍中，業據被告於九十六年六月十一日訊問時供
述綦詳，並有被告兵籍資料、戶役政連結作業系統及軍人身分證
影本等在卷可稽。是被告於九十五年十月二十二日凌晨零時許，
犯本件公共危險罪時為現役軍人，且被告係犯陸海空軍刑法第五
十四條第一項之罪，無軍事審判法第五條所定應由普通法院審判
之例外情形，揆之上開規定，應由軍事審判機關審判，普通法院
並無審判權而應諭知不受理之判決，方為適法。乃原審疏未注意
及此，未從程序上以普通法院無審判權而為不受理之判決，逕為
實體上科刑之判決，顯有適用法則不當之違背法令。案經確定，
且不利於被告，非常上訴意旨執以指摘，洵有理由。爰由本院將
原判決撤銷，改判諭知公訴不受理。
據上論結，應依刑事訴訟法第四百四十七條第一項第一款但書、
第三百零三條第六款，判決如主文。
中　　華　　民　　國　九十六　年　　九　　月   二十   日
                      最高法院刑事第十二庭
                          審判長法官  王　居　財
                                法官  郭　毓　洲
                                法官  黃　梅　月
                                法官  邱　同　印
                                法官  呂　永　福
      本件正本證明與原本無異
                                      書  記  官
中　　華　　民　　國　九十六　年　　九　　月　二十八　日
                                                H
